【裁判字號】    97,易,3104
【裁判日期】    970811
【裁判案由】    贓物
【裁判全文】
臺灣臺中地方法院刑事判決              97年度易字第3104號
公  訴  人  臺灣臺中地方法院檢察署檢察官
被      告  丙○○
            乙○○
            丁○○
            甲○○
上列被告等因贓物案件，經檢察官提起公訴（97年度偵字第2501
號、第4035號、第8778號、第11825號），本院判決如下：
    主  文
本件管轄錯誤，移送於臺灣臺北地方法院。
    理  由
一、公訴意旨略以：被告甲○○明知洪維良 (其與江璉輿等強盜
    部分，業據臺灣臺中地方法院檢察署96年度偵字第29534 號
    起訴，由本院97年度訴字第542號審理中）於民國96年11 月
    22日，以其門號0000-000000號撥打門號0000-000000、0000
    -000000號予渠，雙方在電話中所談論買賣名貴手錶事，該
    名貴手錶係贓物，竟仍與洪維良約在桃園縣南崁交流道附近
    見面，先由被告甲○○鑑賞該批名貴手錶，同日晚上約8時
    許，雙方晤面後，由被告甲○○進入洪維良自用小客車車內
    ，洪維良則提出其等所強盜而來之名貴手錶供被告甲○○鑑
    賞，雙方進一步約同日晚上11時許，在臺北巿林森北路「錢
    櫃KTV」內進行交易名貴手錶事。被告甲○○僱用被告乙○○所駕駛之計程車前往，抵達臺北巿林森北路「錢櫃KTV」
    赴約，被告甲○○同時約同知情之被告丙○○前來選購該批
    名貴手錶，被告丙○○即打電話約同知情之被告丁○○同行
    ；被告甲○○與被告乙○○抵達後，在大廳與被告丙○○、
    洪維良會合後，即進入「錢櫃KTV」包廂內，甫進入包廂內
    ，洪維良即拿出名貴手錶供選購，俟被告丙○○觀看該名貴
    手錶後，即由被告丙○○持15只手錶，外出到「錢櫃KTV」
    外，已在自用小客車內等候之被告丁○○車上（曾於88年間
    因妨害風化案，經最高法院判處有期徒刑1年8月確定，於96
    年4月24日執行完畢），被告丙○○與被告丁○○雙方在車
    內互相叫價後，並以新臺幣（下同）150萬元成交，被告丁○○當場先給付定金8萬元，並取得該15只手錶後，丁○○
    隨即當晚持該15只手錶至臺北巿康定路與廣州街口處之跳蚤
    巿場，以160萬元之價格，出賣予年籍不詳之綽號「長腳」
    之人。至翌日（即11月23日）中午，被告甲○○再打電話僱
    用被告乙○○之計程車，同時受被告甲○○之託，駕駛計程
    車持現金100萬元，至新竹縣竹北交流道附近交予洪維良，
    洪維良取得款項，即與同夥人朋分花用。嗣由臺中市警察局
    、內政部刑事警察局持本院96年度聲搜字第50 71號搜索票
    ，於96年12月13日，前往洪維良等之住處搜索，並在洪維良
    處，扣得改造手槍1支、子彈2顆、名貴手錶2只；在江璉輿
    處，扣得名貴手錶3只、現金2萬元；在劉貞妤處扣得名貴手
    錶1只、現金10萬元等證物後，循線查獲，因認被告甲○○
    、乙○○、丙○○均涉犯刑法第349條第1項之牙保贓物罪嫌
    ；被告丁○○涉犯同法條第1項之故買贓物罪嫌。
二、按案件由犯罪地或被告之住所、居所或所在地之法院管轄，
    刑事訴訟法第5條第1項定有明文；次按數同級法院管轄之案
    件相牽連者，得合併由其中一法院管轄。前項情形，如各案
    件已繫屬於數法院者，經各該法院之同意，得以裁定將其案
    移件送於一法院合併審判之；有不同意者，由共同之直接上
    級法院裁定之。不同級法院管轄之案件相牽連者，得合併由
    其上級法院管轄。已繫屬於下級法院者，其上級法院得以裁
    定命其移送上級法院合併審判。但第7條第3款之情形，不在
    此限。又犯與本罪有關係之藏匿人犯、湮滅證據、偽證、贓
    物各罪者，為相牽連案件，刑事訴訟法第6條、第7條第3款
    分別有明文規定。上開法條所指相牽連案件，其訴訟對象各
    別，訴訟繫屬亦互異，本得分別起訴，分別審判，惟立法者
    基於「訴訟經濟」之考量，經由案件間存在特殊之關聯性（
    即「相牽連」之關係），使對於該案件無固有管轄權之法院
    取得管轄權，故有同法第6條牽連管轄規定之設；是若其中
    具有相牽連關係之案件已經判決，其他案件受理在後，此時
    已無法由合併審判達訴訟經濟之效，自應按其事物管轄之性
    質，由有管轄權之法院另為審判，不得因其具有相牽連關係
    ，而違反事物管轄之規定，早經最高法院著有22年上字第18
    04號判例意旨可資參照。復按無管轄權之案件，應諭知管轄
    錯誤之判決，並同時諭知移送於管轄法院，且得不經言詞辯
    論為之，刑事訴訟法第304條、第307條定有明文。
三、經查，(一)被告丙○○之住、居所分設於嘉義縣、臺北縣；被
    告乙○○、甲○○之住所均設於桃園縣；被告丁○○之住所
    則設於臺北縣等情，有卷附年籍資料及前開被告個人基本資
    料查詢結果共4紙在卷可稽。又依起訴書所載，被告甲○○
    、乙○○、丙○○被訴牙保贓物罪之犯罪地及被告丁○○被
    訴故買贓物罪之犯罪地，均在臺北市。是被告等人之住、居
    所地及犯罪地均不在本院管轄範圍內，則本院就被告等人涉
    犯之上開贓物犯行，均無固有管轄權甚明。(二)再者，與被告
    甲○○、乙○○、丙○○涉犯之牙保贓物罪、被告丁○○涉
    犯之故買贓物罪，具相牽連關係之本罪即另案被告洪維良、
    江璉輿所犯強盜案件，業經本院於97年7月10日以97年度訴
    字第542號判決分別判處有期徒刑10年、11年在案，有本院9
    7年度訴字第542號判決書1份附卷可憑，是本罪之強盜案件
    ，經本院審理後，既業於97年7月10日判決而終結在案，則
    本院於其後之97年7月31日始受理本件與本罪有關係之牙保
    、故買贓物等罪之相牽連案件，已無法由合併審判達訴訟經
    濟之效，自無從基於訴訟經濟之考量而取得牽連管轄權。
四、綜上所述，本院對被告甲○○、乙○○、丙○○涉犯之牙保
    贓物及被告丁○○涉犯之故買贓物之犯行均無管轄權，應由
    犯罪地之臺灣臺北地方法院管轄，公訴人誤向本院提起公訴
    ，與首揭規定未合，爰不經言詞辯論，逕諭知管轄錯誤之判
    決，並移送於有管轄權之臺灣臺北地方法院審理。
據上論斷，應依刑事訴訟法第304條、第307條，判決如主文。
中    華    民    國    97    年    8     月    11    日
                      臺灣臺中地方法院刑事第11庭
                            審判長法  官  王世華
                                  法  官  莊嘉蕙
                                  法  官  丁智慧
上正本證明與原本無異。
如不服本判決，應於送達後10日內向本院提出上訴狀（須附繕本
），上訴於臺灣高等法院臺中分院。上訴書狀如未敘述理由，應
於上訴期間屆滿後20日內補提理由書於本院。
                                  書記官  林錦源
中    華    民    國    97    年    8     月    11    日


司法院資訊處製作；財團法人民間司法改革基金會備份。
